臺灣臺中地方法院刑事判決
111年度原交易字第29號
公  訴  人  臺灣臺中地方檢察署檢察官
被      告  劉文雄


指定辯護人  本院公設辯護人  楊淑婷
上列被告因公共危險案件，經檢察官提起公訴（111年度速偵字
第2100號），本院裁定進行簡式審判程序，判決如下：
    主  文
劉文雄駕駛動力交通工具而吐氣所含酒精濃度達每公升零點二五
毫克以上，累犯，處有期徒刑壹年。
    犯罪事實
一、劉文雄於民國111 年5 月5 日上午10時許，在臺中市北屯區
    長生巷之農村公園內，飲用內含酒精成分保力達、啤酒酒類
    後，明知已影響其正常操控車輛能力，竟基於飲用酒類達相
    當程度而駕駛車輛之犯意，即於飲酒後，不顧其注意力及操
    控力因酒精作用影響而降低，騎乘車牌號碼000-000 號普通
    重型機車，嗣於同日下午2 時35分，途經臺中市西屯區中清
    路與環中路交岔路口時，因臉色潮紅行車不穩，為巡邏員警
    攔檢後，發現其酒味濃厚，並於同日下午3 時5分，對其施
    以吐氣酒精濃度測試，測得其吐氣所含酒精濃度達每公升1.
    47毫克，而查獲上情。　　
二、案經臺中市政府警察局第五分局報請臺灣臺中地方檢察署檢
    察官偵查起訴。
    理  由
一、本案被告劉文雄所犯係死刑、無期徒刑、最輕本刑為3 年以
    上有期徒刑以外之罪，其就前揭被訴事實為有罪陳述，經本
    院告知簡式審判程序之旨，並聽取其與指定辯護人、公訴人
    意見後，本院認無不得或不宜改依簡式審判程序進行之處，
    爰裁定本案進行簡式審判程序，合先敘明。
二、認定犯罪事實所憑證據及理由：
  ㈠上揭犯罪事實，業據被告於警詢、偵訊及本院審理時均坦承
    不諱（參見偵查卷宗第33頁至第35頁、第87頁至第88頁；本
    院卷宗第40頁至第41頁），並有當事人酒精測定紀錄表、車
    輛詳細資料資料報表、證號查詢機車駕駛人（按係無照）資
    料（參見偵查卷宗第43頁、第59頁至第61頁）附卷可參。
  ㈡綜上所述，被告上開自白與前揭事證相符，應可採信。本案
    事證明確，被告前揭犯行，堪以認定，應予依法論科。
三、論罪科刑部分：
  ㈠按刑法第185 條之3 第1 項第1 款所定吐氣所含酒精濃度達
    每公升0.25毫克之要件，係以酒精濃度標準值，作為認定不
    能安全駕駛之判斷標準，是行為人飲用酒類後駕駛動力交通
    工具，經查獲後其吐氣所含酒精濃度超過法律標準，即堪認
    符合犯罪構成要件。被告酒後騎乘機車，經警方查獲後測得
    其呼氣酒精濃度值達每公升1.47毫克等情，已如前述，顯超
    過上開法律規定標準。
  ㈡核被告所為，係犯刑法第185 條之3 第1 項第1 款因服用酒
    類不能安全駕駛動力交通工具而駕駛罪。
  ㈢按刑法第47條第1 項規定：「受徒刑之執行完畢，或一部之
    執行而赦免後，5 年以內故意再犯有期徒刑以上之罪者，為
    累犯，加重本刑至二分之一。」有關累犯加重本刑部分，不
    生違反憲法一行為不二罰原則之問題。惟其不分情節，基於
    累犯者有其特別惡性及對刑罰反應力薄弱等立法理由，一律
    加重最低本刑，於不符合刑法第59條所定要件之情形下，致
    生行為人所受之刑罰超過其所應負擔罪責之個案，其人身自
    由因此遭受過苛之侵害部分，對人民受憲法第8 條保障之人
    身自由所為限制，不符憲法罪刑相當原則，牴觸憲法第23條
    比例原則。於此範圍內，有關機關應自本解釋公布之日起2 
    年內，依本解釋意旨修正之。於修正前，為避免發生上述罪
    刑不相當之情形，法院就該個案應依本解釋意旨，裁量是否
    加重最低本刑（司法院釋字第775 號解釋文參照）。至司法
    院釋字第775 號解釋，依解釋文及理由之意旨，係指構成累
    犯者，不分情節，一律加重最低本刑，於不符合刑法第59條
    所定要件之情形下，致生行為人所受之刑罰超過其所應負擔
    罪責之個案，不符罪刑相當原則、比例原則。於此範圍內，
    在修正前，為避免發生上述罪刑不相當之情形，法院就該個
    案應裁量是否加重最低本刑；依此，本解釋係指個案應量處
    最低法定刑、又無法適用刑法第59條在內之減輕規定情形時
    ，法院應依本解釋意旨裁量不予加重最低本刑（最高法院10
    8 年度台上字第976 號判決要旨參照）。經查，被告曾於10
    8 年間因服用酒類不能安全駕駛動力交通工具而駕駛案件，
    經本院以108 年度中原交簡字第146 號判決判處有期徒刑4 
    月確定，經移送入監執行，並於110年11月19日執行完畢等
    情，業據被告於本院審判中陳述明確，並有臺灣高等法院被
    告前案紀錄表、臺灣臺中地方檢察署刑案資料查註紀錄表各
    1 份附卷可參，其受徒刑之執行完畢後，於5 年內故意再犯
    本案有期徒刑以上之罪，應依刑法第47條第1 項規定，論以
    累犯；復參酌其所犯因服用酒類不能安全駕駛動力交通工具
    而駕駛罪，依其犯罪情節，無應量處最低法定刑，否則有違
    罪刑相當原則，暨有因無法適用刑法第59條酌量減輕其刑之
    規定，致其人身自由遭受過苛侵害之情形，自無司法院釋字
    第775 號解釋之適用，爰依刑法第47條第1 項規定依法加重
    其刑。
  ㈣爰審酌被告雖於犯罪後已坦承犯行，然其曾有因服用酒類不
    能安全駕駛動力交通工具而駕駛案件，經法院判決確定等情
    ，此有臺灣高等法院被告前案紀錄表、臺灣臺中地方檢察署
    刑案資料查註紀錄表各1 份存卷可考，明知機車駕駛人飲酒
    後不能安全駕駛動力交通工具者，不得駕車，且飲酒後不得
    駕車亦經我國政府多年透過電視、網際網路及報章等媒體大
    力宣傳周知，竟罔顧政府宣導酒後禁止駕車，仍於飲酒後已
    達呼氣酒精濃度高達每公升1.47毫克，貿然無照騎乘機車，
    嚴重輕忽其他用路人之安全，造成其他合法用路人處於高度
    危險情況，幸尚未釀成車禍造成他人傷亡，暨其學經歷及家
    庭生活經濟情況（詳見本院卷宗第41頁所示）等一切情狀，
    量處如主文所示之刑，以資懲儆。　　
據上論斷，應依刑事訴訟法第273 條之1 第1 項、第299 條第1
項前段，刑法第185 條之3 第1 項第1 款、第47條第1 項，刑法
施行法第1 條之1 第1 項，判決如主文。　
本案經檢察官翁嘉隆提起公訴，檢察官林卓儀到庭執行職務。
中　　華　　民　　國　　111 　年　　7 　　月　　28　　日
　　　　　　　　　刑事第五庭       法官   唐中興
以上正本證明與原本無異。
如不服本判決應於收受送達後20日內向本院提出上訴書狀，並應
敘述具體理由；其未敘述上訴理由者，應於上訴期間屆滿後20日
內向本院補提理由書（均須按他造當事人之人數附繕本）「切勿
逕送上級法院」。
　　　　                         書記官   莊玉惠
中　　華　　民　　國　　111 　年　　7 　　月　　28　　日
【附錄】：本案判決論罪科刑法條全文
中華民國刑法第185 條之3
駕駛動力交通工具而有下列情形之一者，處2 年以下有期徒刑，
得併科20萬元以下罰金：
一、吐氣所含酒精濃度達每公升零點二五毫克或血液中酒精濃度
    達百分之零點零五以上。
二、有前款以外之其他情事足認服用酒類或其他相類之物，致不
    能安全駕駛。
三、服用毒品、麻醉藥品或其他相類之物，致不能安全駕駛。
因而致人於死者，處3 年以上10年以下有期徒刑；致重傷者，處
1 年以上7 年以下有期徒刑。
曾犯本條或陸海空軍刑法第54條之罪，經有罪判決確定或經緩起
訴處分確定，於5 年內再犯第1 項之罪因而致人於死者，處無期
徒刑或5 年以上有期徒刑；致重傷者，處3 年以上10年以下有期
徒刑。